【裁判字號】    99,台上,1295
【裁判日期】    990304
【裁判案由】    違反毒品危害防制條例
【裁判全文】
最高法院刑事判決            九十九年度台上字第一二九五號
上  訴  人  甲○○
上列上訴人因違反毒品危害防制條例案件，不服台灣高等法院中
華民國九十七年三月四日第二審更審判決（九十七年度上更(一)字
第二一號，起訴案號：台灣台北地方法院檢察署九十四年度偵字
第一一五九六號），提起上訴，本院判決如下：
    主  文
原判決撤銷，發回台灣高等法院。
    理  由
本件原判決認定上訴人甲○○有其事實欄所載販賣第三級毒品「
Ｋ他命」（Ketamine）犯行，因而撤銷第一審科刑之判決，改判
論上訴人以共同販賣第三級毒品罪，並依自首之例減輕其刑，而
量處有期徒刑二年八月暨諭知相關之從刑；固非無見。
惟查：(一)、毒品危害防制條例第十九條第一項關於沒收之規定，
係採義務沒收主義。故凡犯同條例第四條至第九條、第十二條、
第十三條或第十四條第一項、第二項之罪者，其供犯罪所用之物
或因犯罪所得之財物，均應諭知沒收，法院無審酌之餘地。又共
同正犯因犯販賣第三級毒品罪所得之財物，因共同正犯應就全部
犯罪結果負其責任，自應合併計算，且於沒收時，為避免執行時
發生重複沒收之情形，故各共同正犯之間係採連帶沒收主義，於
裁判時應諭知被告共同因販賣第三級毒品所得之財物與其他共同
正犯連帶沒收。原判決認定上訴人與綽號「阿一」之不詳姓名成
年男子（下稱「阿一」）共同基於販賣第三級毒品「Ｋ他命」營
利之犯意聯絡，於民國九十四年三月二十七日，上訴人依「阿一
」之指示，將「Ｋ他命」二包送至台北縣三重市「黃金歲月ＫＴ
Ｖ」，交給綽號「小白」之購買者（下稱「小白」），每包售價
新台幣（下同）一千二百元等情，而論以共同販賣第三級毒品罪
。倘若無訛，自應依上述規定及共同正犯連帶之法理，諭知上訴
人與「阿一」共同販賣「Ｋ他命」所得財物二千四百元應連帶沒
收之，如全部或一部不能沒收時，應以其等之財產連帶抵償之，
始為適法。乃原判決並未依上述規定諭知上訴人與「阿一」共同
販賣「Ｋ他命」所得財物二千四百元應連帶沒收，復未說明何以
毋庸諭知沒收之理由，依上述規定及說明，自有判決不適用法則
及理由不備之違法。(二)、除有特別規定外，已受請求之事項未予
判決，或未受請求之事項予以判決者，其判決為當然違背法令，
刑事訴訟法第三百七十九條第十二款定有明文。本件檢察官起訴
書除記載上訴人於九十四年三月二十七日，依「阿一」之指示，
將「Ｋ他命」二包送至台北縣三重市「黃金歲月ＫＴＶ」，交給
「小白」之事實外，並記載上訴人又於同年三月三十一日接受「
阿一」所交付之「Ｋ他命」六十二包，於等待「阿一」進一步指
示送貨地點時，在台北市○○○路與吉林路口被警方查獲上訴人
開車正準備幫「阿一」將毒品送交買主等情。原判決僅就起訴意
旨所指「上訴人於九十四年三月二十七日，依『阿一』指示將『
Ｋ他命』二包送交予綽號『小白』之購買者」部分論以共同販賣
第三級毒品既遂一罪。但對於起訴書所指「上訴人於九十四年三
月三十一日，接受『阿一』交付『Ｋ他命』六十二包，正開車準
備幫『阿一』將上述毒品送交予買主時被警方查獲」部分究竟是
否成立犯罪？若是，應如何論罪？則未一併加以審究或說明，依
上述規定，自有已受請求之事項而未予判決之當然違背法令。(三)
、原判決事實欄記載上訴人依「阿一」之指示，將「Ｋ他命」送
交予買主，「阿一」乃免費提供「Ｋ他命」予上訴人施用等情（
見原判決第一頁倒數第八至第六行）。依此記載，似認定上訴人
為「阿一」交付毒品予買主，並未收取報酬，僅由「阿一」免費
提供「Ｋ他命」予上訴人施用。惟其理由卻援引上訴人於警詢之
供述，說明上訴人曾經替「阿一」送交「Ｋ他命」二包予「小白
」，每包可獲得一百元之利益，並謂上訴人所辯其替「阿一」交
付「Ｋ他命」二包予「小白」所取得之二百元係補貼車資之費用
一節為不可採信云云（見原判決第四頁倒數第七行至第五頁第六
行）。其事實認定與理由說明不相一致，亦有判決理由矛盾之違
誤。究竟上訴人於警詢時所稱：伊交付「Ｋ他命」二包予「小白
」，獲利二百元，暨每賣一包Ｋ他命抽取一百元等語（見九十四
年度偵字第一一五九六號卷第十二、二十五頁）是否可信？此與
上訴人販賣毒品是否取得金錢報酬之認定有關，原審未予究明釐
清，而為矛盾之認定與說明，自有可議。又上訴人於警詢時係陳
稱：「Ｋ他命」每一包淨重○點七五公克，賣一千二百元等語（
見上揭偵卷第二十五頁）。原判決理由謂上訴人於警局初詢時坦
言：「安非他命」每一包淨重○點七五公克，賣一千二百元等語
（見原判決第三頁倒數第七至六行），顯與卷內資料內容不符，
併有可議。以上或為上訴意旨所指摘，或為本院得依職權調查之
事項，應認仍有撤銷原判決發回更審之原因。
據上論結，應依刑事訴訟法第三百九十七條、第四百零一條，判
決如主文。
中    華    民    國  九十九  年    三    月    四    日
                      最高法院刑事第八庭
                          審判長法官  洪  文  章
                                法官  王  居  財
                                法官  郭  毓  洲
                                法官  黃  梅  月
                                法官  邱  同  印
本件正本證明與原本無異
                                      書  記  官
中    華    民    國  九十九  年    三    月    八    日
                                                      K

司法院資訊處製作；財團法人民間司法改革基金會備份。
